【裁判字號】    98,基簡,570
【裁判日期】    980819
【裁判案由】    損害賠償
【裁判全文】
臺灣基隆地方法院民事簡易判決         98年度基簡字第570號
原      告  甲○○
被      告  乙○○
訴訟代理人  丙○○
上列當事人間損害賠償事件，本院於98年8月5日言詞辯論終結，
判決如下：
    主  文
被告應給付原告新臺幣玖萬參仟貳佰參拾元，及自民國九十八年
六月十六日起至清償日止，按年息百分之五計算之利息。
原告其餘之訴駁回。
訴訟費用新臺幣肆仟肆佰壹拾元，由被告負擔新臺幣壹仟參佰貳
拾參元，餘由原告負擔。
本判決原告勝訴部分得假執行。
    事實及理由要領
一、原告主張被告於民國98年4月4日19時15分在國道一號公路16
    里處，因所駕駛之車號TB-1152號休旅車未保持安全距離，
    被告為顧及家人安危不願變換車道，又未緊急煞車，致追撞
    原告所有車號BS-9866轎車（下稱系爭車輛），致原告所有
    系爭車輛受損。嗣經被告所投保之新安東京海上產物保險公
    司理賠專員會同保養場艾發汽車公司人員批價，原告系爭車
    輛回復原狀所必要之費用為新台幣（下同）439,800元（包
    含鈑金34,000元、烤漆15,000元、零件18件合計390,800元
    ），另拖車費用5,150元，原告已減除部分車損費用，僅要
    求將系爭車輛回復原狀所需費用及拖車費用共404,950元，
    應屬合理，爰提起本訴請求被告應給付原告404,950元及自
    支付命令送達之翌日起至清償日止，按年息5%計算之利息等
    語。
二、被告固不否認本件車禍肇事責任應由其負責，並對原告所提
    系爭車輛修復費用之各項估價金額明細不爭執，惟辯稱系爭
    車輛車齡已16年，查無市值，依折舊情況，原告所要求之賠
    償金額並不合理，並請求零件部分應予折舊等語。
三、得心證之理由：
  (一)按因故意或過失，不法侵害他人之權利者，負損害賠償責任
    ；不法毀損他人之物者，被害人得請求賠償其物因毀損所減
    少之價額；負損害賠償責任者，除法律另有規定或契約另有
    訂定外，應回復他方損害發生前原狀；第1項情形債權人得
    請求支付回復原狀所必要之費用，以代回復原狀，民法第
    184條第1項前段、第196條、第213條第1、3項分別定有明文
    。又依民法第196條規定請求物被毀損所減少之價額，固得
    以修復費用為估定標準，但以必要者為限，即修理材料以新
    品換舊品，應予折舊（最高法院77年5月17日第9次民事庭會
    議決議參照）。
  (二)經查，原告主張之事實，業據提出與其所述相符之國道公路
    警察局第一警察隊道路交通事故初步分析研判表、道路交通
    現場事故圖、艾發汽車有限公司估價單、高速公路小型車拖
    救服務契約三聯等件影本為證，復為被告所不爭執，自堪信
    原告之主張為真實。惟原告所有車牌號碼BS-9866號自小客
    車係82年3月領照，有被告提出而為原告不爭執之公路監理
    資料在卷可稽，則至98年4月4日車禍受損時為止，已逾5年
    ；而本件車輛有關零件部分之修復，既以新零件更換被損害
    之舊零件，則在計算損害賠償額時，自應將零件折舊部分予
    以扣除。又按營利事業所得稅查核準則第95條第8項規定，
    固定資產提列折舊採用定率遞減法者，以一年為計算單位，
    其使用期間未滿一年者，按實際使用之月數相當於全年之比
    例計算之，不滿一月者，以一月計之方法計算；而依行政院
    所發布之固定資產耐用年數表及固定資產折舊率表，自用小
    客車之耐用年數為5年，依定率遞減法每年應折舊1000分之
    369 ，依上開標準計算之折舊額已逾原額之10分之9，按採
    定率遞減法者，其最後1年之折舊額，加歷年折舊累計額，
    其總和不得超過該資產成本原額之10分之9規定，系爭車輛
    之零件，已經超過耐用年數，其總和自應依該資產成本原額
    之10 分之1計算，故系爭車輛之零件費用經折舊後之金額為
    39,080元【計算式：390,800元×10％＝39,080元】，加上
    不應折舊之板金34,000元及烤漆15,000元，拖車費用5,150
    元，原告所受之損害金額合計為93,230元【計算式：39,080
    元＋34,000元＋15,000元＋5,150元＝93,230元】。綜上，
    原告得請求之損害賠償應為93,230元。
  (三)從而，原告依侵權行為損害賠償之法律關係，請求被告給付
    93,230元及自支付命令送達翌日即98年6月16日起至清償日
    止，按年息5%計算之利息，為有理由，應予准許；逾此範圍
    之請求，則無依據，應予駁回。
四、本件係民事訴訟法第427條第1項所定之標的金（價）額五十
    萬元以下之財產權訴訟，本院應依職權就原告勝訴部分宣告
    假執行。
五、訴訟費用即第1審裁判費4,410元，由被告負擔十分之三即
    1,323元，餘由原告負擔。
中    華    民    國    98    年     8    月    19    日
                  簡易庭法  官  林玉珮
以上正本係照原本作成。
對於本件判決如有不服，應於收受送達後20日內向本院提出上訴
書狀，上訴於本院合議庭。
中    華    民    國    98    年     8    月    19    日
                        書記官  洪福基


司法院資訊處製作；財團法人民間司法改革基金會備份。
